【裁判字號】    98,交聲,530
【裁判日期】    980617
【裁判案由】    違反道路交通管理處罰條例聲明異議
【裁判全文】
臺灣士林地方法院交通事件裁定         98年度交聲字第530號
原處分機關  交通部公路總局臺北區監理所基隆監理站
異  議  人
即受處分人  乙○○
上列異議人即受處分人因違反道路交通管理處罰條例案件，對於
交通部公路總局臺北區監理所基隆監理站於中華民國98年4月10
日所為之基監字第裁42-Z00000000號裁決書（原舉發單號：內政
部警政署國道公路警察局公警局交字第Z00000000號），聲明異
議，本院裁定如下：
  主  文
異議駁回。
    理  由
一、按汽車行駛高速公路應依速限標誌指示，高速公路及快速公
    路交通管制規則第5 條第1 項前段定有明文。又按汽車行駛
    於高速公路、快速公路或設站管制之道路，不遵使用限制、
    禁止、行車管制及管理事項之管制規則而有行車速度超過規
    定之最高速限或低於規定之最低速限者，處汽車駕駛人新臺
    幣（下同）3,000 元以上6,000 元以下罰鍰，並記違規點數
    1 點，道路交通管理處罰條例第33條第1 項第1 款、第63條
    第1 項第1 款分別定有明文。
二、原處分意旨略以：異議人即受處分人（下稱：異議人）乙○
    ○於民國98年3 月3 日上午7 時2 分許，駕駛車牌號碼1312
    -PE 號自用小客車，行經速限90公里之國道三號高速公路南
    下31 .1 公里處，以時速107 公里之速度超速行駛，經內政
    部警政署國道公路警察局第九警察隊木柵分隊員警攔停舉發
    以「速限90公里，行速107 公里，超速17公里」之違規，原
    處分機關乃依道路交通管理處罰條例第33條第1 項第1款 裁
    處異議人罰鍰3,000 元，並依同條例第63條第1 項第1款 （
    裁決書漏載「第1 項第1 款」，應予補充）規定，記違規點
    數1 點等語。
三、異議意旨略以：舉發過程中，員警明確地告知伊有照片為證
    ，函文回覆竟載明無須照片佐證，無論員警是欺騙或口誤，
    皆影響此次執法的公正及公信。再者，舉發時間乃車流量很
    大的時段，單憑測速器的面板數據，根本無法證明監視螢幕
    中的車輛與員警抬頭肉眼捕捉的車輛是同一台，異議人深感
    不服，為此聲明異議云云。
四、經查：
  (一)異議人乙○○於98年3 月3 日上午7 時2 分許，駕駛車牌號
    碼1312-PE 號自用小客車，行經國道三號高速公路南下31.1
    公里處之事實，業據異議人自承在卷，並有內政部警政署國
    道公路警察局公警局交字第Z00000000 號舉發違反道路交通
    管理事件通知單1 紙在卷足憑，此部分事實，洵堪認定。
  (二)證人即舉發本件違規事實之內政部警政署國道公路警察局第
    九警察隊木柵分隊員警甲○○復到庭結證略以：異議人違規
    當時是我另外一個同事成盛義拿機號PL19031 之雷射槍針對
    車道上速度較快的車輛進行測速。測得異議人車速為時速10
    7 公里，該路段限速時速90公里，當時測得距離是217 公尺
    ，由伊在車內鳴警報器，伊同事成盛義則進入車道，以指揮
    棒、哨音，將該車攔停外側路肩後，出示雷射槍上面所顯示
    的數據及距離給駕駛人即異議人看，伊再依此數據開立罰單
    ；成盛義也有將雷射槍測得數值及距離給伊看。伊等舉發本
    件違規時，持用之雷射槍是國外原裝進口，有經國外測試，
    再經過中央標準檢驗局檢驗通過，才發由伊等使用（庭呈檢
    驗合格證明）。又伊等持用之雷射槍，視窗大概有兩公分平
    方，雷射點是四方窗中間的一個小紅點，被小紅點打到的車
    就會反彈回來視窗，底下就會顯示該車速度及距離。距研究
    顯示，雷射槍測得之速度會比實際速度低一些，因為有時差
    及雷射波衰弱的因素在內。而因上級規定須侵入車道攔車，
    具相當之危險性，伊等亦不致於冒險誣陷，任意舉發等語明
    確（參本院98年6 月16日訊問筆錄第1 頁至第4 頁）。查證
    人甲○○與異議人素昧平生，並無嫌隙，係依法執行勤務之
    公務員，當無設詞誣陷致己身負偽證重罪之必要，且證人所
    證本件查獲經過事實，具體明確，佐以證人證述已在高速公
    路上執行取締交通勤務9 年，舉發當時為白天日間，該部雷
    達測速槍經檢測認證，亦有證人庭呈認證書1 紙在卷可稽，
    復以該雷達測速槍清楚顯示測得違規車輛之測距為217 公尺
    ，堪認證人自測速槍測得異議人之車輛超速違規，應無誤判
    違規事實之虞。本院既查無證據足資證明員警有捏造事實違
    法取締之情事，則執勤警員本其維護交通秩序、安全職責所
    為之舉發，自應受到合法、正確之推定，其證言並無瑕疵而
    堪採信。
  (三)異議人復質疑本件不無可能因員警持用雷射槍測得車輛速度
    後，再以肉眼確認車牌號碼，中間過程可能出現誤認云云。
    惟查，該雷射測速槍儀器，係針對單一車輛進行鎖定測速，
    測速槍上有一抬頭顯示螢幕，測速時係以抬頭顯示幕正中央
    十字標的形狀之雷射光瞄準點，對準單一受測車輛進行測速
    （不論該車行駛何車道，以測速槍瞄準所測之車，即可測得
    該車車速），測得之速度及測距值立即顯示於面板上，經執
    勤員警監視確認無誤後，依儀器所測得之數據依法停稽查，
    有內政部警政署國道公路警察局第九警察隊於98年3 月26日
    公警九交字第09 80970658 號函1 紙附卷可稽。且本件據以
    舉發之雷射測速器（器號為PL19031） 亦經經濟部標準檢驗
    局於97年11月4 日檢定合格，有效期限至98年11月30日止，
    亦有合格證書1 份在卷可查，其合法性及適用性應無疑義。
    況當時員警原即以車道上速度較快之車輛進行檢測，當時車
    流量尚容許員警侵入車道攔停，益徵本件當無誤認之可能。
    本件異議人雖主張警員舉發有誤，但並未提出任何可資證明
    警員有故意誣陷或採證錯誤之證據以供調查，則本件既無任
    何證據足資證明舉發之事實有誤，是異議人空言辯稱其未超
    速駕駛，應係警方誤認云云，為無理由。
  (四)異議人又辯稱當時員警稱舉發事實有照片可證，惟事後又無
    法提出舉發照片云云。惟查道路交通管理處罰條例第7 條第
    1 項規定，道路交通管理之稽查，違規紀錄，由交通勤務警
    察，或依法令執行交通稽查任務人員執行之。是以執勤員警
    本其職責，依前開規定，於當場目擊之前提下，本有稽查交
    通違規紀錄之職權，況交通警員製單舉發違反道路交通管理
    處罰條例所列之違規事實，又有上開可信之依據，交通員警
    基於其職務權限，依據雷達測速器所測得超速之數值，攔停
    製單舉發交通違規案件，即無何違誤，尚不得以卷內並無照
    片可佐，即逕為有利異議人之認定。
五、綜上，異議人確有前述交通違規之事實至為明確，從而，原
    舉發單位即內政部警政署國道公路警察局第九警察隊木柵分
    隊員警依採證測速所得數值攔停舉發並無違誤，原處分機關
    依道路交通管理處罰條例第33條第1 項第1 款及違反道路交
    通管理事件統一裁罰基準表之規定，處罰鍰3,000 元，並依
    同條例第63條第1 項第1 款記違規點數1 點等處分核無不當
    。本件聲明異議為無理由，應予駁回。
據上論斷，應依道路交通案件處理辦法第19條，裁定如主文。
中    華    民    國    98    年    6     月    17    日
                  交通法庭法  官  許辰舟
以上正本證明與原本無異。
如不服本裁定應於裁定送達後5 日內向本院提出抗告狀。
                          書記官  李典育
中    華    民    國    98    年    6     月    17    日


司法院資訊處製作；財團法人民間司法改革基金會備份。
